---
title: "Aportantes electorales elecciones 2019 en Argentina"
author: "Ana Laura Diedrichs"
date: "August 9, 2019"
output: 
  html_document:
    code_download: true
    toc: true
    toc_float: 
      collapsed: false
      smooth_scroll: true
---

```{r setup, include=FALSE}
knitr::opts_chunk$set(echo = TRUE)
library(dplyr)
library(DataExplorer)
library(ggplot2)
library(kableExtra)
```

# Analizando los aportes electorales

El archivo aportes.csv fue descargado de la página web https://aportantes.electoral.gob.ar/aportes

```{r, echo=FALSE,include=FALSE}

library(readr)
dataset <- read_csv("aportes.csv")

```

El dataset aportes.csv tiene formato tabular, contiene `r nrow(dataset) ` filas, donde cada una corresponde a un aporte realizado a algún partido político. En total son `r ncol(dataset)` columnas denominadas como `r colnames(dataset)`

## Total recibido por cada agrupación

```{r ,echo=FALSE}
dataset %>% 
  select(Agrupacion,Monto) %>% 
  group_by(Agrupacion)  %>% 
  summarise(total=sum(Monto)) %>% 
  arrange(desc(total)) %>%
  kable() %>%
   kable_styling(bootstrap_options = c("striped", "hover", "condensed", "responsive"),fixed_thead = T)

```
#### Histograma de montos recibidos por agrupación.

```{r,echo=FALSE}
ggplot(dataset, aes(x=Agrupacion, y=Monto)) + 
  geom_boxplot() +
  coord_flip()
```

Se observa que hay varios outliers, pocos aportes mayores al millón y medio de pesos.

## Aportantes

### Cantidad de aportes realizados para cada Agrupación

```{r,echo=FALSE}
dataset %>% 
  select(Aportante,Agrupacion) %>% group_by(Agrupacion)  %>% 
  tally() %>% 
  arrange(desc(n) ) %>% 
  kable() %>%
  kable_styling(bootstrap_options = c("striped", "hover", "condensed", "responsive"),fixed_thead = T)

```

### Distinguiendo aportes con aportantes repetidos

```{r,echo=FALSE}

dd <- dataset %>% 
  select(Aportante) %>% 
  group_by(Aportante) %>% 
  tally() %>% 
  filter(n > 1) %>%
  arrange(desc(n)) 

repetidos <- nrow(dd)
operacionesRepetidas <- sum(dd$n)
```

Una persona puede haber aportado más de una vez. 

Hay repetidos unos `r repetidos` aportantes repetidos, es decir, realizaron más de un aporte.

En total estas `r repetidos` personas aportantes aportantes realizaron `r sum(dd$n)` operaciones o aportes.

Observamos una lista de aportantes y el total de aportes realizados.

#### Ordenada de mayor a menor cantidad de aportes.

```{r,echo=FALSE}
dataset %>% 
  select(Aportante) %>% 
  group_by(Aportante) %>% 
  tally() %>% 
  filter(n > 1) %>%
  arrange(desc(n)) %>% 
  kable() %>%
  kable_styling(bootstrap_options = c("striped", "hover", "condensed", "responsive"),fixed_thead = T)
```

#### Ordenada alfabéticamente.

```{r,echo=FALSE}
dataset %>% 
  select(Aportante) %>% 
  group_by(Aportante) %>% 
  tally() %>% 
  filter(n > 1) %>%
  arrange(Aportante) %>% 
  kable() %>%
  kable_styling(bootstrap_options = c("striped", "hover", "condensed", "responsive"),fixed_thead = T)
```


### Aportantes que más dinero, aportaron. Realizamos un top 10

```{r,echo=FALSE}
dataset %>% 
  select(Aportante,Agrupacion,Monto) %>% 
  arrange(desc(Monto))  %>% 
  top_n(10,Monto) %>% 
  kable() %>%
  kable_styling(bootstrap_options = c("striped", "hover", "condensed", "responsive"),fixed_thead = T)
```

### Por cada partido político (Agrupación), top 5 de los aportantes que más aportaron.

```{r,echo=FALSE}
dataset %>% 
  select(Aportante,Agrupacion,Monto) %>% 
  group_by(Agrupacion, Aportante) %>% 
  summarise(total = sum(Monto)) %>% 
  arrange(Agrupacion,desc(total))  %>% 
  group_by(Agrupacion) %>%
  top_n(n=5,wt=total) %>% 
  kable() %>%
  kable_styling(bootstrap_options = c("striped", "hover", "condensed", "responsive"),fixed_thead = T)

```

### Valor per cápita

Cuánto se aportó a cada agrupación per cápita, es decir, la división del monto total o dinero total aportado
dividido por el número de personas aportantes.

TODO 


```{r,echo=FALSE}
#WIP
dataset %>% 
  select(Aportante,Agrupacion) %>% 
  group_by(Agrupacion,Aportante) %>% 
  tally() %>% 
  filter(n > 1) %>%
  arrange(Agrupacion)
```


Quitar por agrupacion los aportantes repetidos 

El dinero total dividido el número de operaciones o transacciones realizadas (aportes)

```{r,echo=FALSE}
dataset %>% select(Aportante,Agrupacion,Monto) %>% 
  group_by(Agrupacion) %>% 
  summarise(N = length(Aportante),total = sum(Monto)) %>%
  mutate(PerCapita=total/N) %>%
  arrange(desc(PerCapita)) %>% 
  kable() %>%
  kable_styling(bootstrap_options = c("striped", "hover"))
  
```