---
title: "Aportantes electorales elecciones 2019 en Argentina"
author: "Ana Laura Diedrichs, @anadiedrichs"
date: "13 de Agosto, 2019"
output: 
  html_document:
    code_download: true
    toc: true
    toc_float: 
      collapsed: false
      smooth_scroll: true
---

```{r setup, include=FALSE}
knitr::opts_chunk$set(echo = TRUE)
library(dplyr)
library(DataExplorer)
library(ggplot2)
library(kableExtra)
```

# Analizando los aportes electorales

## Intro

El archivo aportes.csv fue descargado de la página web https://aportantes.electoral.gob.ar/aportes

Para saber más sobre la declaración de aportantes en el proceso electoral recomiendo este [artículo de Chequeado ](https://chequeado.com/hilando-fino/una-plataforma-para-registrar-los-aportes-de-campana/)


```{r, echo=FALSE,include=FALSE}
# PUedes descargarlo y colocar el archivo en el mismo lugar donde esté este archivo aporte.Rmd
library(readr)
dataset <- read_csv("aportes.csv")

```


```{r, echo = FALSE}
#Descargarmos el archivo usando read.csv de la librería utils.

dataset <- read.csv("https://aportantes.electoral.gob.ar/aportes/descargar-csv/?destino=&distrito=&agrupacion=&nombre=&cuit=&genero=&modalidad=&banco=&desde=&hasta=&search=1")
```

El dataset *aportes.csv* tiene formato tabular, contiene `r nrow(dataset) ` filas, donde cada una corresponde a un aporte realizado a algún partido político. En total son `r ncol(dataset)` columnas denominadas como `r colnames(dataset)`.

La columna Rectificado indica si se realizó algún cambio en el registro y detallan en la columna Observación. En Anulado observamos si ese aporte fue anulado, por ejemplo, errores de transacción por aportes repetidos.

Filtramos los aportes anulados. Vemos que hay un caso.

```{r}
dataset %>% filter(Anulado == "True")
```

```{r}
dataset <- dataset %>% filter(Anulado != "True")
```

## Total recibido por cada agrupación

```{r,echo=FALSE }
dataset %>% 
  select(Agrupacion,Monto) %>% 
  group_by(Agrupacion)  %>% 
  summarise(total=sum(Monto)) %>% 
  arrange(desc(total)) %>% 
  kable() %>%
  kable_styling(bootstrap_options = c("striped", "hover", "condensed", "responsive"),fixed_thead = T)
```

Observamos que las agrupaciones son las listas electorales. Un partido político puede tener varias listas. Vamos a agrupar por partido los montos.

```{r,echo=FALSE}
data <- dataset
data$Agrupacion <- substr(data$Agrupacion,6,1000000L)

data %>% 
  select(Agrupacion,Monto) %>% 
  group_by(Agrupacion)  %>% 
  summarise(total=sum(Monto)) %>% 
  arrange(desc(total)) %>% 
  kable() %>%
  kable_styling(bootstrap_options = c("striped", "hover", "condensed", "responsive"),fixed_thead = T)
```


#### Histograma de montos recibidos por partido.

```{r,echo=FALSE}
ggplot(data, aes(x=Agrupacion, y=Monto)) + 
  geom_boxplot() +
  coord_flip()
```

Se observa que hay varios outliers, pocos aportes mayores al millón y medio de pesos. Veamos cuantos aportes mayores a 500.000 hay.


```{r}
quinientos <- data %>% 
  select(Aportante,Distrito,Agrupacion,Monto) %>% 
  filter(Monto >= 500000) %>% 
  arrange(desc(Monto)) %>% 
  kable() %>%
  kable_styling(bootstrap_options = c("striped", "hover", "condensed", "responsive"),fixed_thead = T)

quinientos
```

En total hay unos `r nrow(quinientos)` aportes mayores a 500.000 pesos.

Veremos la distribución de los montos aportados para los dos principales fuerzas políticas: Juntos por el cambio y Frente de Todos.

```{r}
data %>% 
  select(Agrupacion,Monto) %>% 
  filter(Agrupacion == " FRENTE DE TODOS") %>% 
  ggplot(aes(x=Agrupacion, y=log(Monto))) +   geom_boxplot() + coord_flip()
```

```{r}
data %>% 
  select(Agrupacion,Monto) %>% 
  filter(Agrupacion == " JUNTOS POR EL CAMBIO") %>% 
  ggplot(aes(x=Agrupacion, y=log(Monto))) + geom_boxplot() + coord_flip()
```
## Aportantes

### Cantidad de aportes realizados para cada lista

```{r,echo=FALSE}
dataset %>% 
  select(Aportante,Agrupacion) %>% group_by(Agrupacion)  %>% 
  tally() %>% 
  arrange(desc(n) ) %>% 
  kable() %>%
  kable_styling(bootstrap_options = c("striped", "hover", "condensed", "responsive"),fixed_thead = T)

```

### Cantidad de aportes realizados para cada partido

```{r,echo=FALSE}
data %>% 
  select(Aportante,Agrupacion) %>% group_by(Agrupacion)  %>% 
  tally() %>% 
  arrange(desc(n) ) %>% 
  kable() %>%
  kable_styling(bootstrap_options = c("striped", "hover", "condensed", "responsive"),fixed_thead = T)

```

Observamos que el FRENTE DE TODOS, PARTIDO DE TRABAJADORES POR EL SOCIALISMO Y JUNTOS POR EL CAMBIO son quienes más aportes u operaciones de aportes recibieron.

### Distinguiendo aportes con aportantes repetidos

```{r,echo=FALSE}

dd <- dataset %>% 
  select(Aportante) %>% 
  group_by(Aportante) %>% 
  tally() %>% 
  filter(n > 1) %>%
  arrange(desc(n)) 

repetidos <- nrow(dd)
operacionesRepetidas <- sum(dd$n)
```

Una persona puede haber aportado más de una vez. 

Hay repetidos unos `r repetidos` aportantes repetidos, es decir, realizaron más de un aporte.

En total estas `r repetidos` personas aportantes aportantes realizaron `r sum(dd$n)` operaciones o aportes.

Observamos una lista de aportantes y el total de aportes realizados.

#### Ordenada de mayor a menor cantidad de aportes.

```{r,echo=FALSE}
dataset %>% 
  select(Aportante) %>% 
  group_by(Aportante) %>% 
  tally() %>% 
  filter(n > 1) %>%
  arrange(desc(n)) %>% 
  kable() %>%
  kable_styling(bootstrap_options = c("striped", "hover", "condensed", "responsive"),fixed_thead = T)
```

#### Ordenada alfabéticamente.

```{r,echo=FALSE}
dataset %>% 
  select(Aportante) %>% 
  group_by(Aportante) %>% 
  tally() %>% 
  filter(n > 1) %>%
  arrange(Aportante) %>% 
  kable() %>%
  kable_styling(bootstrap_options = c("striped", "hover", "condensed", "responsive"),fixed_thead = T)
```


### Aportantes que más dinero aportaron. Realizamos un top 10

```{r,echo=FALSE}
dataset %>% 
  select(Aportante,Agrupacion,Monto) %>% 
  arrange(desc(Monto))  %>% 
  top_n(10,Monto) %>% 
  kable() %>%
  kable_styling(bootstrap_options = c("striped", "hover", "condensed", "responsive"),fixed_thead = T)
```

### Por cada partido político (Agrupación), top 5 de los Aportantes que más aportaron.

```{r,echo=FALSE}
dataset %>% 
  select(Aportante,Agrupacion,Monto) %>% 
  group_by(Agrupacion, Aportante) %>% 
  summarise(total = sum(Monto)) %>% 
  arrange(Agrupacion,desc(total))  %>% 
  group_by(Agrupacion) %>%
  top_n(n=5,wt=total) %>% 
  kable() %>%
  kable_styling(bootstrap_options = c("striped", "hover", "condensed", "responsive"),fixed_thead = T)

```

### Aportes de Empresas o personas jurídicas.

Si bien no hay un campo que indique si la institución es una empresa o persona física, podemos saberlo gracias al [CUIT](https://es.wikipedia.org/wiki/Clave_%C3%9Anica_de_Identificaci%C3%B3n_Tributaria). Los CUIT que empiecen con
30,33 o 34 indicarían persona jurídica.

A continuación los aportes realizados por empresa.

```{r,echo=FALSE}
data %>% 
  select(Aportante,Agrupacion,Monto,Cuil.Cuit) %>% 
  filter(Cuil.Cuit >= 30000000000) %>% 
  arrange(Agrupacion,Aportante) %>% 
  kable() %>%
  kable_styling(bootstrap_options = c("striped", "hover", "condensed", "responsive"),fixed_thead = T)
```

### Valor per cápita

Cuánto se aportó a cada agrupación per cápita, es decir, la división del monto total o dinero total aportado
dividido por el número de operaciones o transacciones aportantes. 


El dinero total dividido el número de operaciones o transacciones realizadas (aportes).

```{r,echo=FALSE}
dataset %>% select(Aportante,Agrupacion,Monto) %>% 
  group_by(Agrupacion) %>% 
  summarise(N = length(Aportante),total = sum(Monto)) %>%
  mutate(PerCapita=total/N) %>%
  arrange(desc(PerCapita))  %>% 
  kable() %>%
  kable_styling(bootstrap_options = c("striped", "hover"))
  
```

### Un TODO list.

Queda por hacer un valor per capita de dividir el monto total por partido dividido las personas/empresas, pero quitando los aportantes repetidos.


```{r,echo=FALSE, include=FALSE}
#viendo cuantos "Aportantes" repetidos hay 
dataset %>% 
  select(Aportante,Agrupacion) %>% 
  group_by(Agrupacion,Aportante) %>% 
  tally() %>% 
  filter(n > 1) %>%
  arrange(Agrupacion)
```

## Quiero el código

Podés descargarlo desde [el repo en GitHub](https://github.com/anadiedrichs/AportesElectorales2019) o si haces click en el botón superior derecho de Rpub en **Download Code**
